臺灣臺北地方法院民事判決
111年度重家繼訴字第42號
原      告  林騫榮
訴訟代理人  劉家全律師
            趙立偉律師
            徐欣瑜律師
被      告  林達良
            林耀群
兼  上二人
訴訟代理人  林釋豪
被      告  連芷瀅
上列當事人間請求分割遺產事件，本院於民國111年10月26日言
詞辯論終結，判決如下：
    主  文
兩造就被繼承人林政雄所遺如附表甲所示之遺產，應分割如附表
甲分割方法欄所示。
訴訟費用由兩造按附表乙所示之應繼分比例負擔。
    事實及理由
一、原告主張：被繼承人林政雄於民國108年12月8日死亡，遺有
    附表甲所示遺產，原告為被繼承人之長子，被告林達良、林
    耀群、林釋豪、連芷瀅分別為被繼承人之次子、三子、四子
    及配偶，應繼分各為5分之1，被繼承人所留遺產，並無不能
    分割之情形，亦無不分割之約定，而兩造無法達成分割協議
    ，爰依民法第1164條之規定請求分割遺產等語。
二、被告則以：因為被繼承人之配偶即被告連芷瀅還在，被告林
    達良、林耀群、林釋豪希望被繼承人遺產直接移轉給被告連
    芷瀅，又兩造間另有偽造文書刑事案件尚未確定，應該刑事
    案件確定後再進行本件分割遺產訴訟。被繼承人生前從住院
    到出院的費用原告都沒有處理，也沒繳遺產稅，原告憑什麼
    分遺產，且被繼承人借名登記在原告及被告林達良名下的財
    產也應拿出來分配，另外附表甲所示遺產中，其中編號3至6
    是被繼承人兄弟之財產等語置辯。
三、得心證之理由
　㈠原告主張被繼承人於108年12月8日死亡，遺有附表甲所示遺
    產，原告為被繼承人之長子，被告林達良、林耀群、林釋豪
    、連芷瀅分別為被繼承人之次子、三子、四子及配偶，應繼
    分各為5分之1等情，業據其提出財政部臺北國稅局遺產稅繳
    清證明書、土地暨建物第三類謄本為證(見本院卷第13至32
    頁)，並有個人戶籍資料在卷可參(見本院卷第35至45頁)，
    此部分事實，應可認定。被告雖抗辯稱：原告沒有處理被繼
    承人生前醫療費用，也沒繳遺產稅，且原告及被告林達良名
    下有被繼承人借名登記財產，附表甲編號3至6所示不動產是
    被繼承人兄弟之財產云云，然被告俱未舉證以實其說，本院
    自無從遽採。
　㈡按繼承人得隨時請求分割遺產。但法律另有規定或契約另有
    訂定者，不在此限；繼承人有數人時，在分割遺產前，各繼
    承人對於遺產全部為公同共有；公同共有物之分割，除法律
    另有規定外，準用關於共有物分割之規定；各共有人，除法
    令另有規定外，得隨時請求分割共有物，但因物之使用目的
    不能分割或契約訂有不分割之期限者，不在此限，民法第11
    64條、第1151條、第830條第2項、第823條第1項分別定有明
    文。本件被繼承人所遺如附表甲所示遺產，兩造未有分割協
    議，全部為公同共有，而上述遺產無不能分割之情形，依照
    上開法條規定，原告請求裁判分割，為有理由，應予准許。
    被告雖抗辯稱應待兩造間偽造文書案件確定再行分割遺產云
    云，惟按訴訟全部或一部之裁判，以他訴訟之法律關係是否
    成立為據者，法院得在他訴訟終結前，以裁定停止訴訟程序
    ，固為民事訴訟法第182條第1項所明定，所謂訴訟全部或一
    部之裁判，以他訴訟之法律關係是否成立為據者，係指他訴
    訟之法律關係是否成立，為本件訴訟先決問題者而言；若他
    訴訟是否成立之法律關係，並非本件訴訟之先決問題，則其
    訴訟程序即毋庸停止。此於家事訴訟事件，亦有準用，觀諸
    家事事件法第51條即明。被告連芷瀅前以原告明知附表編號
    1至3所示不動產所有權狀並未遺失，而向新北市地政事務所
    申請補發權狀，使公務員將此事項登在於職務上所載文書上
    ，涉有使公務員登載不實罪嫌而提起刑事告訴，然該案件並
    非本件分割遺產之前提法律關係，且該案件亦經臺北地檢署
    檢察官以111年度偵字第24826號為不起訴處分，是被告前開
    抗辯，於法未合，並非可採。
　㈢復按公同共有物之分割，除法律另有規定外，準用關於共有
    物分割之規定；分割之方法不能協議決定，或於協議決定後
    因消滅時效完成經共有人拒絕履行者，法院得因任何共有人
    之請求，命為下列之分配：㈠以原物分配於各共有人。但各
    共有人均受原物之分配顯有困難者，得將原物分配於部分共
    有人。㈡原物分配顯有困難時，得變賣共有物，以價金分配
    於各共有人；或以原物之一部分分配於各共有人，他部分變
    賣，以價金分配於各共有人，民法第830條第2項、第824條
    第2項分別定有明文。遺產分割，依民法第830條第2項之規
    定，應由法院依民法第824條命為適當之分配，法院定共有
    物之分割方法，應斟酌當事人之聲明、共有物之性質、經濟
    效用及全體共有人之利益等公平決之，並不受當事人聲明之
    拘束。又繼承人欲終止其間之公同共有關係，應以分割遺產
    之方式為之，因此將遺產之公同共有關係終止改為分別共有
    關係，性質上屬分割遺產方法之一，亦有最高法院82年台上
    字第748號判決意旨可供參照。本院斟酌被繼承人遺產之性
    質、經濟效用及全體共有人之利益，參佐兩造之意見，認依
    附表甲分割方法欄所示方法分割被繼承人遺產，應屬適當，
    爰判決如主文第一項所示。
四、本件事證已臻明確，兩造其餘攻擊防禦方法及訴訟資料，與
    判決結果不生影響，爰不一一論列，附此敘明。　　　
五、訴訟費用負擔之依據：按分割遺產之訴，係固有必要共同訴
    訟，兩造間本可互換地位，且兩造均蒙其利，本院認訴訟費
    用由兩造依應繼分比例負擔，較為公平，爰依家事事件法第
    51條、民事訴訟法第80條之1，諭知訴訟費用之負擔如主文
    第二項所示。
中　　華　　民　　國　　111 　年　　11　　月　　25　　日
                  家事法庭  法　官  翁儀齡
以上正本係照原本作成。
如對本判決上訴，須於判決送達後20日內向本院提出上訴狀。如
委任律師提起上訴者，應一併繳納上訴審裁判費。　
中　　華　　民　　國　　111 　年　　11　　月　　25　　日
                            書記官  尹遜言　　　　　　　
　　　　　　　　　　　　　　　　


附表甲
編號 遺產項目及價值（新臺幣） 分割方法 1 新北市○○區○○段000000000○號建物(即門牌號碼新北市○○區○○路000號5樓，權利範圍：全部) 由兩造依附表乙所示應繼分比例分割為分別共有。     新北市○○區○○段000000000○號建物(即門牌號碼新北市○○區○○路000號5樓，權利範圍：全部)   新北市○○區○○段000000000地號土地(權利範圍：公同共有78/773)  2 新北市○○區○○段000000000地號土地(權利範圍：公同共有33/684) 由兩造依附表乙所示應繼分比例分割為分別共有。 3 新北市○○區○○段000000000地號土地(權利範圍：公同共有2/11) 由兩造依附表乙所示應繼分比例分割為分別共有。 4 新北市○○區○○段000000000地號土地(權利範圍：公同共有1/4) 由兩造依附表乙所示應繼分比例分割為分別共有。 5 新北市○○區○○段000000000地號土地(權利範圍：公同共有1/6) 由兩造依附表乙所示應繼分比例分割為分別共有。 6 新北市○○區○○段000000000地號土地(權利範圍：公同共有2/11) 由兩造依附表乙所示應繼分比例分割為分別共有。 7 新店地區農會存款:481,355元(暨利息) 由兩造依附表乙所示應繼分比例分配之。 

附表乙
編號 姓  名 應繼分比例 1 林騫榮 1/5 2 林達良 1/5 3 林耀群 1/5 4 林釋豪 1/5 5 連芷瀅 1/5